【裁判字號】    90,交抗,12
【裁判日期】    900327
【裁判案由】    聲明異議
【裁判全文】
臺灣高等法院臺南分院刑事裁定               九十年度交抗字第一二號       Ｇ
      抗  告  人  甲  ○  ○
右抗告人因違反交通管理處罰條例案件，不服臺灣臺南地方法院中華民國九十年二月
五日裁定（八十九年度交聲字第一四六號），提起抗告，本院裁定如左：
      主      文
抗告駁回。
      理      由
一、本件抗告意旨略以：抗告人駕駛ＵＮ－五四四六號汽車依台南縣永康市○○○路
    及忠孝路口交通號誌指示，於紅燈時停止行進時，卻為胡宗明駕駛車號ＡＳ－五
    九三○號小客車自後追撞，其車保險桿受損（經估價修理費為新台幣五千零二元
    ），抗告人下車查看時，與胡宗明發生爭執反被辱罵、打傷，如此情狀豈是輕微
    事故！抗告人於警員到場處理後，即將汽車移置路旁，業經處理警員到庭證實，
    抗告人並非不儘速將車輛移置路旁、妨礙交通。原審未依職權審酌上情，且於原
    裁定內隻字未提，即將抗告人異議駁回，抗告人實難折服，為此提起抗告云云。
二、按道路交通管理處罰條例第六十二條第二項規定：「汽車駕駛人駕駛汽車肇事，
    無人受傷或死亡且車輛尚能行駛，而不儘速將車輛位置標繪移置路邊，致妨礙交
    通者，處新台幣六百元以上一千八百元以下罰鍰」，係立法者為維護交通秩序、
    加強道路交通管理、確保交通安全所為之必要規範。亦即在汽車駕駛人於駕駛汽
    車發交通事故，但無人受傷或死亡，且車輛尚能行駛時，立法者考量不特定多數
    大眾往來交通道路之公益需求，兼顧該駕駛人就物損求償時為證據保全之私益需
    求間之衡平考量，允許發生此類僅有財產損害輕微交通事故之駕駛人，得於儘速
    標繪車輛位置後，將車輛移置路邊。然因標繪車輛位置時，發生事故車輛尚未移
    置路邊，大眾往來交通道路之法益勢必受到影響。質言之，標繪車輛位置所耗時
    間愈久，對大眾於該肇事道路往來便利所受侵害即愈大，故於具體事件中判斷駕
    駛人是否「儘速」將車輛位置標繪移置路邊時，自應以最小侵害原則為標準，即
    駕駛人在有多種方式均能達成標繪車輛位置目的時，應選擇對公益侵害最少之方
    式為之。而標繪車輛位置之方式法無限制，既係為證據保全，汽車駕駛人當得自
    行為之；至於採取報警處理並等候員警前來標繪方式，毋寧是為取得證明力較強
    之證據而已，是以汽車駕駛人選擇此種方式時，即已捨諸較能簡省標繪時間之其
    他方式，故此舉依前述原則判斷，應已符合前開條文「不儘速將車輛位置標繪移
    置路邊」構成要件。至於汽車駕駛人對於事故之發生是否有可歸責事由，則與該
    規定適用並無關聯，駕駛人尚不得執此，而解免於前開條文適用。
三、經查：
  (1)本件抗告人與胡宗明駕駛車輛於前開路段發生碰撞，並無人受傷或死亡，且車輛
    尚能行駛，有台南縣警察局永康分局永警交裁字第一四五四○號函在卷可稽（
    詳原審卷第八頁），且證人黃介信（即本件事故處理警員）於原審證稱：「．．
    ．車禍地點在丁字路口，當時車流量很大，當時雙方並無受傷，我認為當時雙方
    可可以註明車禍發生時車子的地點，無須停車造成交通阻塞．．」（詳原審卷第
    十六頁）。而本件抗告意旨所指抗告人車輛受損，抗告人對事故發生並無可歸責
    事由，以及抗告人被辱罵打傷等情，縱屬實情，然抗告人受傷既非直接因本件汽
    車肇事所致，且其車輛受損程度亦未至無法行駛狀態，要已符合「汽車駕駛人駕
    駛汽車肇事，無人受傷或死亡且車輛尚能行駛」情狀。
  (2)再者抗告人不以較節省時間方式標繪車輛位置，而選擇等候員警前來處理標繪後
    始將車輛移置路邊，依前所述，應已符合「不儘速將車輛位置標繪移置路邊」構
    成要件。況抗告人為取得由警員標繪、證明力較強之證據，明知車禍地點在丁字
    路口，且當時車流量大，車輛不儘速移置路邊將妨礙交通，猶執意俟員警處理完
    畢始將車輛移置路邊，致造成交通阻塞，顯符合「致妨礙交通」之構成要件。
  (3)綜上所述，本件事證明確，抗告人確已違反道路交通管理處罰條例第六十二條第
    二項之規定，原處分機關援引該條項規定，對抗告人處以新台幣一千八百元罰鍰
    ，核無不合。抗告意旨，猶執前詞，指摘原裁定不當，為無理由，應予駁回。
四、據上論斷，應依道路交通案件處理辦法第二十六條、刑事訴訟法第四百十二條，
    裁定如主文。
中    華    民    國      九十      年      三      月      廿七        日
                                  臺灣高等法院臺南分院刑事第五庭
                                      審判長法官  茆    臺    雲
                                            法官  蔡    長    林
                                            法官  董    武    全
右正本證明與原本無異。
不得抗告。
                                      法院書記官  黃    全    忠
中    華    民    國      九十      年      三      月      三十        日


司法院資訊處製作；財團法人民間司法改革基金會備份。
